【裁判字號】    99,簡上,8
【裁判日期】    990330
【裁判案由】    毒品危害防制條例
【裁判全文】
臺灣宜蘭地方法院刑事判決               99年度簡上字第8號
上  訴  人  乙○○
即  被  告
指定辯護人  本院公設辯護人甲○○
上列上訴人因被告毒品危害防制條例案件，不服中華民國，本院
簡易庭98年度簡字第920號（聲請簡易判決處刑案號：98年度偵
字第4610號），提起上訴，本院管轄之第二審合議庭判決如下：
    主  文
上訴駁回。
    犯 罪 事 實
一、乙○○於民國96年間因毒品危害防制條例案件，經本院以96
    年度易字第87號判處有期徒刑4月確定，嗣經減刑為有期徒
    刑2月，並於97年1月14日易科罰金執行完畢。明知海洛因、
    甲基安非他命為毒品危害防制條例第2條第2項第1、2款所規
    定之第一、二級毒品，未經許可不得持有之，竟於不詳時、
    地，取得第一級毒品海洛因及第二級毒品甲基安非他命，嗣
    為警於98年9月9日零時30分許，在宜蘭縣員山鄉員山橋上查
    獲，並扣得第一級毒品海洛因1包（淨重0.12公克，驗餘0.1
    194公克）、第二級毒品甲基安非他命1包（淨重0.116公克
    ，驗餘0.1159公克）。
二、案經宜蘭縣政府警察局宜蘭分局報請臺灣宜蘭地方法院檢察
    署檢察官偵查後聲請簡易判決處刑。
    理  由
一、被告乙○○矢口否認上開犯行，辯稱：伊不知身上有毒品，
    當時有服用安眠藥，警察臨檢，要伊將東西拿出來，伊就拿
    出來，不知何以警察會在現場查獲毒品2包云云。被告之辯
    護人為被告辯稱：現場雖查獲毒品2包，惟並無證據證明係
    被告所持有而因遭警盤查而丟棄等語。惟查，被告遭警查獲
    時，自口袋掉落地面毒品2小包之事實，為被告於警詢及偵
    查中均坦承不諱，並有毒品2包扣案可證。且上開毒品經送
    驗結果，分別為第一級毒品海洛因（淨重0.12公克，驗餘0.
    1194公克）及第二級毒品甲基安非他命（淨重0.116公克，
    驗餘0.1159公克）等情，有交通部民用航空局航空醫務中心
    毒品鑑定書1紙在卷可查。被告雖以上詞置辯，惟查，本件
    之承辦員警蕭永茂於本院審理時結證證稱：伊於98年9月9日
    凌晨零時30分許執行巡邏勤務時，見被告有異狀，將被告攔
    停盤查，查知被告為毒品治安顧慮人口後，請被告將身上攜
    帶之物品提供檢查，被告配合依序翻開口袋讓員警查看，嗣
    伊發現被告長褲右邊的小口袋還沒有查看，即要求被告展示
    該口袋，被告將手伸入該口袋，伸出來後，手就故意往後，
    做出一個丟棄的動作，伊立即以手電筒照地面，發現被告右
    腳跟的地面有1包塑膠袋，又在距離四、五十公分處，發現
    另1包塑膠袋等語綦詳。堪認上開毒品在查獲前確係放置於
    被告口袋中，為被告所持有。被告以上情置辯，顯不足採。
    至被告另辯稱伊有中度精神障礙，意識不清楚云云，並提出
    殘障手冊1紙為佐。惟查，被告為警查獲時尚能以巧妙方式
    迴避警方查緝，更向後丟擲其所持有之毒品，於警詢、偵查
    及本院審理時，亦能清晰陳述辯詞，足證被告於持有上開毒
    品時，並無何因精神障礙或心智缺陷，致不能辨識其行為違
    法或欠缺依其辨識而行為之能力，或其辨識能力顯著減低之
    情形，被告此部分所辯，亦不足採。事證明確，被告犯行應
    堪認定。
三、核被告所為，係犯毒品危害防制條例第11條第1項、第2項之
    持有第一、二級毒品罪。被告以一持有行為，同時犯持有第
    一級毒品罪及持有第二級毒品罪，為想像競合犯，應從較重
    之持有第一級毒品罪處斷。檢察官認被告所犯上開兩罪應予
    分論併罰，容有未洽，併此敘明。被告於96年間因毒品危害
    防制條例案件，經本院以96年度易字第87號判處有期徒刑4
    月確定，嗣經減刑為有期徒刑2月，並於97年1月14日易科罰
    金執行完畢，此有臺灣高等法院被告前案紀錄表1份在卷可
    參，其於5年以內故意再犯本件有期徒刑以上之罪，應依刑
    法第47條第1項規定，論以累犯，並加重其刑。原審同上之
    事實認定，並適用毒品危害防制條例第11條第1、2項、刑法
    第55條、第47條第1項、第41條第1項前段，審酌被告之素行
    、持有毒品之危害情節，並斟酌其犯後坦承部分犯行，且持
    有毒品之數量尚非甚鉅等一切情狀，量處有期徒刑4月，如
    易科罰金，以新臺幣1,000元折算1日，並諭知沒收銷燬前提
    扣案驗餘之第一、二級毒品，其認事用法，並無不合，量刑
    亦稱允當。被告上訴否認犯行，求為撤銷原判決，為無理由
    ，應予駁回。
據上論斷，應依刑事訴訟法第455條之1第1項、第3項、第368條
判決如主文。
本案經檢察官張立言到庭執行職務。
中    華    民    國    99    年    3     月    30    日
                  刑事第三庭  審判長法  官  黃永勝
                                    法  官  陳映佐
                                    法  官  謝佩玲
以上正本證明與原本無異。
本件不得上訴。
                                    書記官  李玉雲
中    華    民    國    99    年    3     月    30    日
附錄本案論罪科刑法條全文：
毒品危害防制條例第11條第1項、第2項
持有第一級毒品者，處3年以下有期徒刑、拘役或新臺幣5萬元以
下罰金。
持有第二級毒品者，處2年以下有期徒刑、拘役或新臺幣3萬元以
下罰金。

司法院資訊處製作；財團法人民間司法改革基金會備份。
